---
title: "107-2 大數據分析方法 作業一"
output: github_document
author: 許芮萍/B0544113
---

搞不清楚各行各業的薪資差異嗎? 念研究所到底對第一份工作的薪資影響有多大? CP值高嗎? 透過分析**初任人員平均經常性薪資**- [開放資料連結](https://data.gov.tw/dataset/6647)，可初步了解台灣近幾年各行各業、各學歷的起薪。

## 比較103年度和106年度大學畢業者的薪資資料

### 資料匯入與處理
```{r dataload,warning=FALSE}
#利用readr()套件讀取csv檔
library(readr)
library(dplyr)
library(knitr)

#讀取103年度各教育程度別初任人員的薪資資料
X103educate_salary <- read_csv("~/Downloads/A17000000J-020066-Qod/103年各教育程度薪資分.csv")
#讀取104年度各教育程度別初任人員的薪資資料
X104educate_salary <- read_csv("~/Downloads/A17000000J-020066-Qod/104年各教育程度薪資分.csv")
#讀取105年度各教育程度別初任人員的薪資資料
X105educate_salary <- read_csv("~/Downloads/A17000000J-020066-Qod/105年各教育程度薪資分.csv")
#讀取106年度各教育程度別初任人員的薪資資料
X106educate_salary <- read_csv("~/Downloads/A17000000J-020066-Qod/106年各教育程度薪資分.csv")

##將103~106的資料表的欄位改成英文。 （以下為欄位中英對照）
#Year=年度、ccupation=大職業別、Regular_Salary=經常性薪資-薪資、Regular_Salary_Gender=經常性薪資-女/男
#Middle_School_Salary=國中及以下-薪資、Middle_School_Salary_Gender=國中及以下-女/男、Senior_High_Salary=高中或高職-薪資
#Senior_High_Salary_Gender=高中或高職-女/男、Junior_College_Salary=專科-薪資、Junior_College_Salary_Gender=專科-女/男
#College_Salary=大學-薪資、College_Salary_Gender=大學-女/男、Master_Salary=研究所及以上-薪資、Master_Salary_Gender=研究所及以上-女/男

colnames(X103educate_salary) <- c("Year","Occupation","Regular_Salary","Regular_Salary_Gender",
                                  "Middle_School_Salary","Middle_School_Salary_Gender","Senior_High_Salary",
                                  "Senior_High_Salary_Gender","Junior_College_Salary","Junior_College_Salary_Gender",
                                  "College_Salary","College_Salary_Gender","Master_Salary","Master_Salary_Gender")

colnames(X104educate_salary) <- c("Year","Occupation","Regular_Salary","Regular_Salary_Gender",
                                  "Middle_School_Salary","Middle_School_Salary_Gender","Senior_High_Salary",
                                  "Senior_High_Salary_Gender","Junior_College_Salary","Junior_College_Salary_Gender",
                                  "College_Salary","College_Salary_Gender","Master_Salary","Master_Salary_Gender")
colnames(X105educate_salary) <- c("Year","Occupation","Regular_Salary","Regular_Salary_Gender",
                                  "Middle_School_Salary","Middle_School_Salary_Gender","Senior_High_Salary",
                                  "Senior_High_Salary_Gender","Junior_College_Salary","Junior_College_Salary_Gender",
                                  "College_Salary","College_Salary_Gender","Master_Salary","Master_Salary_Gender")
colnames(X106educate_salary) <- c("Year","Occupation","Regular_Salary","Regular_Salary_Gender",
                                "Middle_School_Salary","Middle_School_Salary_Gender","Senior_High_Salary",
                                 "Senior_High_Salary_Gender","Junior_College_Salary","Junior_College_Salary_Gender",
                                 "College_Salary","College_Salary_Gender","Master_Salary","Master_Salary_Gender")
```

```{r,warning=FALSE, include=FALSE}
X103educate_salary$College_Salary <- as.numeric(X103educate_salary$College_Salary)
X106educate_salary$College_Salary <- as.numeric(X106educate_salary$College_Salary)
```
- 結合103年度和106年度的資料，其中包含「職業類別、103年度大學薪資、106年度大學薪資」欄位
    - 將一個資料表中的字串放到新的資料表中時，character會被轉成factor。所以要用**stringAsFactors=FALSE**才能確保資料型態為**character**
    - 新增一名稱為CollegeSalary103_106的資料表，比較103年度和106年度的大學薪資
    - 欄位Occupation為「職業類別」、欄位CollegeSalary103為「103年度大學薪資」、欄位CollegeSalary106為「106年度大學薪資」
```{r, warning=FALSE}
CollegeSalary103_106<- data.frame(Occupation=X103educate_salary$Occupation,
                                  CollegeSalary103=X103educate_salary$College_Salary,
                                  CollegeSalary106=X106educate_salary$College_Salary,
                                  stringsAsFactors=FALSE)
```
##計算出106年除以103年的薪資比例

- 說明：
    - 在CollegeSalary103_106中新增一個名稱為Devide106By103（103年和106年薪資比例）的欄位
    - 將106年度的大學薪資(CollegeSalary106) 除 103年度的大學薪資(CollegeSalary103)，可得出薪資比例。
    - 利用**head()**列出**尚未排序**的前10項資料
- 執行結果：
    - Devide106By103欄位紀錄各項職業在103年和106年的薪資比例

```{r, warning=FALSE}

CollegeSalary103_106$Devide106By103<- CollegeSalary103_106$CollegeSalary106/CollegeSalary103_106$CollegeSalary103
kable(head(CollegeSalary103_106,10))
```

### 106年度薪資較103年度薪資高的職業有哪些? 

- 說明＆步驟：
    - Step1: 先用**filter()**篩選出所有符合條件**觀察值**
          - 因為要找106年薪資大於103薪資年，就要找出106薪資/103薪資**大於1**的職業
    - Step2: 再用**select()**挑選出需要的**欄位**
    - Step3: 最後用**arrange()**將106/103（Devide106By103欄位）的結果進行排序，**desc()**為由大到小的排序
    - Step4: 利用**head()**列出薪資差距最大的前10項職業
- 執行結果：
    - 可看出Divide106By103這個欄位的值都大於1。 分析出來的結果都是CollegeSalary106大於CollegeSalary103
    - 得出的結果（Divide106By103）越大，代表106年度和103年度的薪資差越大

```{r compare103106,echo=TRUE}
compare103106<- CollegeSalary103_106 %>% 
                filter(Devide106By103>=1) %>% 
                select(Occupation,CollegeSalary103,CollegeSalary106,Devide106By103) %>% 
                arrange(desc(Devide106By103)) 
kable(head(compare103106,10))
```

### 提高超過5%的的職業有哪些? 

- 說明＆步驟：
    - Step1: 已經由上述compare103106表中得到106年度薪資大於103度薪資的職業。 再用此表分析出薪資提高超過5%的職業又有哪些。
    - Step2: 利用**filter()**篩選出所有符合條件**觀察值**，再用**select()**挑選出需要的**欄位**
    - Step3: 利用arrange()將結果進行排序，desc()為由大到小的排序
    - Step4: 利用head()列出前10項資料
    
- 執行結果：
    - 可看出Divide106By103這個欄位的值都**大於1.05**
    - 得出的值（Divide106By103欄位）越大，代表106年度和103年度的薪資差越大
    - 可看到差距前10大的職業別和薪資差距

```{r over5}
over5<- compare103106 %>% 
        filter(Devide106By103>1.05) %>% 
        select(Occupation,CollegeSalary103,CollegeSalary106,Devide106By103) %>% 
        arrange(desc(Devide106By103))
kable(head(over5,10))
```

### 主要的職業種別是哪些種類呢?
- 說明＆步驟:
    - Step1: 建立一個變數名稱為occupation_cat的陣列
    - Step2: 利用for()迴圈讀取所有薪資提高超過5%的資料表（over5）
    - Step3: 利用strsplit(欲切割之內容,"分割條件")，取出職業類別中"-"之前的內容
        - List（列表）取值要用到**雙中括號[[ ]]**
    - Step4: 產生一個新的資料表SUM，存放occupation_cat的所有資料
    - Step5: 利用group_by把所有職業組成群組
    - Step6: 利用summarise(n())算出所有職業別出現的次數
```{r }
occupation_cat<-c()
for(n in 1:nrow(over5)){
  occupation_cat<-c(occupation_cat,strsplit(over5$Occupation,"-")[[n]][1])
}
SUM<-data.frame(Occupation=occupation_cat,stringsAsFactors = F)
```
- 執行結果：
    - 可看出主要的職業種類別包含：不動產業、電力及燃氣供應業、服務業部門、工業部門、工業及服務業部門、教育服務業、
    金融及保險業、礦業及土石採取業、其他服務業、醫療保健服務業、藝術＿娛樂及休閒服務業、營造業、用水供應及污染整治業、
    運輸及倉儲業、支援服務業、製造業、住宿及餐飲業、專業＿科學及技術服務業、資訊及通訊傳播業
    - 在這些職業類別中「用水供應及污染整治業」的數量又為最多
    
```{r mainType}
kable(SUM%>% group_by(Occupation) %>% summarise(Count=n()) %>% arrange(desc(Count)))
```

## 男女同工不同酬現況分析

男女同工不同酬一直是性別平等中很重要的問題，分析資料來源為103到106年度的大學畢業薪資。

```{r include=FALSE,warning=FALSE}
X103educate_salary$College_Salary_Gender<-as.numeric(X103educate_salary$College_Salary_Gender)
X104educate_salary$College_Salary_Gender<-as.numeric(X104educate_salary$College_Salary_Gender)
X105educate_salary$College_Salary_Gender<-as.numeric(X105educate_salary$College_Salary_Gender)
X106educate_salary$College_Salary_Gender<-as.numeric(X106educate_salary$College_Salary_Gender)
```
- 程式碼說明&步驟：
    - 男女薪資比例看法：
        - 女薪資/男薪資\*100 > 100 則是女性薪資**>**男性薪資
        - 女薪資/男薪資\*100 < 100 則是女性薪資**<**男性薪資
    - Step1: 利用rbind建立一個103~106年的薪資對照表，名稱為bind103_106
    - Step2: 再建立一個名稱為SexRatio的資料表，欄位包含Year（各年）、Occupation（職業）、SexRatio（薪資性別比）
    - Step3: 將一個資料表中的字串放到新的資料表中時，character會被轉成factor。所以要用**stringAsFactors=FALSE**才能確保資料型態為character
```{r SexRatio}
bind103_106<- rbind(X103educate_salary,X104educate_salary,
                    X105educate_salary,X106educate_salary)
SexRatio<-data.frame(Year=bind103_106$Year,Occupation=bind103_106$Occupation,
                         SexRatio=bind103_106$College_Salary_Gender,
                         stringsAsFactors = FALSE)
```

### 103到106年度的大學畢業薪資資料，哪些行業男生薪資比女生薪資多?

- 程式碼說明＆步驟：
    - Step1: 用filter()篩選出103~106年度男女薪資比例。要篩選SexRatio小於100的資料
    - Step2: 再用select()選出要顯示的欄位
    - Step3: 再用用arrange()由**小到大**排序，**比例數值越小男性薪資越高於女性**
    - Step4: 最後用head()顯示出差距越大的前10項職業
- 執行結果：
    - 可觀察到「礦業及土石採取業-技藝_機械設備操作及組裝人員」、「電力及燃氣供應業-技藝_機械設備操作及組裝人員」...等較需**「體力、 勞動力」**的職業，男性薪資比女性薪資來的高最多
```{r male}
 kable(SexRatio %>%
       filter(SexRatio<100) %>% 
       select(Year,Occupation,SexRatio) %>% 
       arrange(SexRatio) %>% 
       head(10))
```

### 哪些行業女生薪資比男生薪資多? 

- 程式碼說明＆步驟：
    - Step1: 用filter()篩選出103~106年度男女薪資比例。要篩選SexRatio大於100的資料
    - Step2: 用select()選出要顯示的欄位
    - Step3: 用arrange()由**大到小**排序，比例數值越大女性薪資越高於男性
    - Step4: 用head()顯示出差距越大的前10項職業
- 執行結果：
    - 可看出女性薪資大於男性的薪資的職業並不多。只有三個「資訊及通訊傳播業-服務及銷售工作人員」、「專業_科學及技術服務業-技藝_機械設備操作及組裝人員」、「金融及保險業-專業人員」
```{r female1}
kable(filter(SexRatio,SexRatio >100)%>% 
       select(Year,Occupation,SexRatio)%>% 
       arrange(desc(SexRatio)))
```

## 研究所薪資差異

以106年度的資料來看，哪個職業別念研究所最划算呢 (研究所學歷薪資與大學學歷薪資增加比例最多)?

```{r New106educate_salary}
#建立一個資料表，存106年度的資料
New106educate_salary<-data.frame(Year=X106educate_salary$Year,
                                 Occupation=X106educate_salary$Occupation,
                                 College_Salary=X106educate_salary$College_Salary,
                                 Master_Salary=X106educate_salary$Master_Salary,
                                 stringsAsFactors = FALSE)
```
```{r warning=FALSE,include=FALSE}
New106educate_salary$Master_Salary<-as.numeric(New106educate_salary$Master_Salary)
New106educate_salary$College_Salary<-as.numeric(New106educate_salary$College_Salary)
```
- 程式碼說明＆步驟：
    - Step1: 建立一個名稱為MasterDevideCollege的欄位
    - Step2: 將研究所薪資（Master_Salary）除 大學薪資（College_Salary），算出薪資比例 
    - Step3: 用arrange()排序，desc()將MasterDevideCollege欄位從大到小排序
    - Step4: 列出前10列資料
- 執行結果：
    - 比例越高，研究所的薪資和大學的薪資**差距越大**。
    - 從結果可以發現**「礦業及土石採集業-事物支援人員」**的比例最大，由此可以此職業念研究所最划算
```{r grad}
New106educate_salary$MasterDevideCollege<-New106educate_salary$Master_Salary/New106educate_salary$College_Salary
kable(New106educate_salary %>% 
      arrange(desc(MasterDevideCollege)) %>% 
      head(10))
```

## 我有興趣的職業別薪資狀況分析

### 有興趣的職業別篩選，呈現薪資
- 感興趣的職業有：
    - 專業_科學及技術服務業-專業人員
    - 資訊及通訊傳播業-專業人員
    - 金融及保險業-專業人員
- 程式碼說明＆步驟：
    - Step1: 先利用**filter()**選出自己感興趣的**觀察值**
    - Step2: 再用**select()**篩選出要呈現出來的**欄位**
    - Step3: 利用**mutate()**新增一個Master-Bachelor（研究所薪資-大學薪資）欄位，來看薪資差異
- 執行結果：
    -大學畢業(Bachelor)的薪資跟我預期的差不多，但碩士畢業(Master)所得到的薪資比我預期的還來的低一些，我認為研究所薪資應該要比大學薪資高出7000~10000。

```{r like}

##有興趣的職業1.「專業_科學及技術服務業-專業人員」

kable(filter(X106educate_salary,Occupation=="專業_科學及技術服務業-專業人員") %>% 
      select(Year,Occupation,College_Salary,Master_Salary))
##有興趣的職業2.「資訊及通訊傳播業-專業人員」

kable(filter(X106educate_salary,Occupation=="資訊及通訊傳播業-專業人員") %>% 
      select(Year,Occupation,College_Salary,Master_Salary))
##有興趣的職業3.「金融及保險業-專業人員」

kable(filter(X106educate_salary,Occupation=="金融及保險業-專業人員") %>% 
      select(Year,Occupation,College_Salary,Master_Salary))
```

### 這些職業別研究所薪資與大學薪資差多少呢？

- 執行結果說明：
    - 觀察**Master-Bachelor**欄位可發現我所感興趣的職業類別，研究所畢業和大學畢業的薪資大約差了5000元。這個差距雖然比我預期來的小，但這個結果**並不會改變我未來是否要讀研究所的決定**。

```{r likeGrad}
##有興趣的職業1. 「專業_科學及技術服務業-專業人員」

kable(filter(X106educate_salary,Occupation=="專業_科學及技術服務業-專業人員") %>% 
      select(Year,Occupation,College_Salary,Master_Salary) %>% 
      mutate(`Master-Bachelor`=as.numeric(Master_Salary)-as.numeric(College_Salary)))

##有興趣的職業2. 「資訊及通訊傳播業-專業人員」

kable(filter(X106educate_salary,Occupation=="資訊及通訊傳播業-專業人員") %>% 
      select(Year,Occupation,College_Salary,Master_Salary) %>%
      mutate(`Master-Bachelor`=as.numeric(Master_Salary)-as.numeric(College_Salary)))

##有興趣的職業3. 「金融及保險業-專業人員」

kable(filter(X106educate_salary,Occupation=="金融及保險業-專業人員") %>% 
      select(Year,Occupation,College_Salary,Master_Salary) %>%
      mutate(`Master-Bachelor`=as.numeric(Master_Salary)-as.numeric(College_Salary)))
```

